【裁判字號】    90,上訴,537
【裁判日期】    901105
【裁判案由】    懲治盜匪條例等
【裁判全文】
臺灣高等法院高雄分院刑事判決            九十年度上訴字第五三七號
    上  訴  人
    即  被  告  甲○○
    指定辯護人  本院公設辯護人  孫妙岑
    上  訴  人
    即  被  告  乙○○
    選任辯護人  何俊墩律師
                李宏文
                李玲玲
右上訴人因懲治盜匪條例等案件，不服臺灣高雄地方法院八十八年度訴字第二三０五
號中華民國八十九年十二月十二日第一審判決（起訴案號：臺灣高雄地方法院檢察署
八十八年度偵字第二００八二、二一七七一、二一九三九、一八七八二、二四三一二
號），提起上訴，本院判決如左：
            主  文
原判決關於甲○○、乙○○部分撤銷。
甲○○、乙○○共同意圖為自己不法所有，以強暴方式致使不能抗拒，而取他人之物
，甲○○，累犯，處有期徒刑玖年陸月，褫奪公權柒年；乙○○，處有期徒刑柒年捌
月，褫奪公權陸年。
扣案長刀壹把、童軍繩壹條及如附表一編號一、二所示槍、彈均沒收。附表二編號一
、二所示財物（扣除已發還物品）應分別發還被害人侯中山、丁○○。
      事  實
一、甲○○（前有強盜、賭博、妨害自由、詐欺等前科，曾於民國八十三年間因賭博
    罪，經本院判處有期徒刑七月確定，於八十五年三月三十一日執行完畢，又於八
    十七年間因詐欺罪，經本院判處有期徒刑四年確定，現執行中）因曾向代書丁○○借款，而認丁○○從事放款應有現金，又因其與丁○○認識，不便露面，乃於
    八十八年六月二十三日十九時許，由甲○○電邀黃勝利（原審通緝中）至高雄市
    ○○○路一四八號三樓之一當時女友乙○○住處商議，甲○○、黃勝利、乙○○
    三人共同基於意圖為自己不法所有之盜匪犯意聯絡，由甲○○提供借貸之徵信資
    料及找尋適當作案地點，由乙○○負責假借他人名義連絡佯稱借款，黃勝利則負
    責再邀人下手實施，劫財所得則由甲○○與黃勝利二方人馬平分。談妥上情後，
    黃勝利隨即前往高雄市前鎮區二聖一巷二號六樓黃勝利、丙○○（原審判決後上
    訴，於本院撤回上訴而判處罪刑確定）、周俊耀（原審判處罪刑確定）等三人之
    租屋處，由黃勝利邀集同具盜匪犯意聯絡之丙○○、周俊耀一同下手，於八十八
    年六月二十五日上午八時許，黃勝利、丙○○、周俊耀三人，由丙○○攜帶其所
    有非屬管制刀械之長刀一把，由黃勝利攜帶其非法持有附表一編號一、二所示槍
    、彈（其於案發前各向某不詳姓名男子及「阿忠」購買），並由黃勝利駕駛其車
    號Ｂ四八八五六自用小客車，先至高雄市前鎮區二聖一巷丙○○租屋處旁之小北
    百貨商店，由丙○○、周俊耀下車購買犯案捆綁用之童軍繩二條，而後至乙○○
    上開興中二路住處討論作案細節，甲○○因與不知情友人謝長宗生意往來而知悉
    謝長宗之父謝耀昆設於高新銀行三民分行之存款帳號，遂以之作為向丁○○佯稱
    借貸時徵信資料，並尋得不知情友人劉學穎承租位於高雄市○○路二十四巷一號
    五樓之五之套房作為犯案場所（因劉學穎適於數日前遷出，該處暫無人居住）。
二、同日九時許，甲○○夥同黃勝利、丙○○、周俊耀三人先行離開乙○○前開住處
    ，於同日近十時三十分許，林勝利電囑乙○○找尋鎖匠，乙○○於同日近十一時
    許僱請不知情鎖匠古秀富前來打開上開新光路套房門鎖進入後，乙○○隨即以套
    房內之0000000號電話，通知甲○○等四人上樓進入該套房，其五人對於
    黃勝利、丙○○、周俊耀所攜至該處之前述槍、彈、長刀及童軍繩，均有相互利
    用共同持有供為劫財之犯意謀議，甲○○則以電話連繫不知情之謝長宗，確定銀
    行帳戶帳號，乙○○亦冒其不知情姑媽洪桂子名義，以電話聯繫丁○○佯稱借款
    新台幣（下同）八十萬元，並告知由甲○○提供之謝耀坤前述銀行帳號及工廠電
    話0000000號等徵信資料，而約定上開套房碰面，當時由丁○○友人劉雪
    慧接聽，轉告丁○○並向銀行徵信後，丁○○於同日十三時十分許，攜帶八十萬
    元放於袋中，並置於所駕車號ＣＴ－五九六八號賓士汽車駕駛座下方，隨身則帶
    九萬六千元許及相關身分證駕駛執照等證件，並與其友人侯中山駕駛上開賓士汽
    車到達套房所在大樓樓下，並以行動電話連絡套房內之0000000號電話，
    問明係Ａ棟或Ｂ棟，由乙○○告知詳細地點為Ａ棟後，乙○○隨即與甲○○下樓
    避免與丁○○碰面，並由甲○○至黃勝利上開自用小客車上等候，伺機接應，乙○○則先行返回上開住處等候。此時於套房內之丙○○隨手持屋內口罩一個蒙面
    ，丁○○、侯中山上樓後，由黃勝利開門，丁○○、侯中山進內套房，周俊耀即
    持丙○○所有之前述長刀制住侯中山、丁○○，黃勝利手另持附表一編號二槍、
    彈、丙○○則持附表一編號一槍、彈，喝令侯中山、丁○○趴跪於地上，並各以
    上述手槍、刀械直指二人背部施以強暴方式，復以所備之二條童軍繩反綁丁○○
    及侯中山，致其二人不能抗拒，三人隨即動手劫取侯中山、丁○○如附表二所示
    身上財物，並問明鉅款放置處所後，乃由丙○○留在屋內壓制丁○○，而由黃勝
    利、周俊耀分持上述槍、彈、長刀強押侯中山下樓（仍以上述童軍繩一條綁住手
    部），因無法啟開賓士車門，黃勝利遂持路邊磚塊敲破駕駛座旁車窗玻璃致令不
    堪使用後，進入車內劫取駕駛座下之現金八十萬元，之後則令侯中山坐於駕駛座
    並以上述童軍繩一條捆綁其雙手在方向盤上，二人隨即搭乘甲○○所駕駛接應之
    自小客車離去（乙○○於上述時間返回住處後，於同日十一時二十分許再次離開
    住處而與甲○○會合上車，此時乙○○已在車上），周俊耀先以電話欲通知丙○○業已得手，但電話未通，而由黃勝利再以電話通知，丙○○隨即丟下丁○○及
    口罩而自行下樓搭計程車離去。
三、乙○○在車上即依甲○○所囑，將盜匪搶得現金部分點算四十四萬元予黃勝利一
    方，其餘款項則由甲○○取走，各人分別逃逸，黃勝利於同日十六時許，回到周
    俊耀、丙○○等人之租處，將其中十二萬元分給丙○○、八萬元分給周俊耀，自
    己得二十四萬元。其他盜匪所得財物，其中丙○○自留侯中山所有身分證、駕駛
    執照各一枚，周俊耀自留丁○○之行動電話摩拖羅拉九二八手機一支，黃勝利並
    將作案所用前述槍、彈分別藏匿於附表一所示地點，前述長刀則由丙○○藏放於
    高雄市○○區○○街九號五樓之二某不知情友人住處客廳沙發下。
四、丁○○、侯中山於同日下午即自行掙脫童軍繩並報案，嗣經警清查地緣關係，循
    線發現案發地點之套房係劉學穎租屋處，其與甲○○熟識，而佯稱洪桂子之乙○○所留之工廠電話0000000號係施月英所有，亦與甲○○係舊識，丁○○
    又與甲○○、謝長宗認識，因而鎖定甲○○、乙○○犯案，而於附表三所示時、
    地，甲○○等人分別為警查獲，並扣押丙○○、周俊耀所購之犯案用童軍繩一條
    （另一條童軍繩未扣案），暨各於附表一所示時、地起獲扣押前述槍、彈、及於
    八十八年八月三十一日上午，在高雄市○○區○○街九號五樓之二起獲扣押丙○○所有長刀一把。並起出侯中山所有之身份證、駕駛執照各一張（業已發還），
    及丁○○所有之行動電話摩拖羅拉九二八手機一只（已由周俊耀更換晶片，僅留
    外殼使用），
五、案經高雄市政府警察局暨該局苓雅分局移送高雄地方法院檢察署檢察官偵查起訴
    。
      理  由
一、訊據上訴人即被告甲○○、乙○○均否認有何前揭盜匪、違反槍砲彈藥刀械管制
    條例犯行，被告甲○○辯稱：伊因曾向丁○○借十萬元，為收取高利卻仍遭丁○○多次索債，才與黃勝利商議要向丁○○恐嚇取財一百萬元，謝耀昆之銀行帳號
    伊本就知情，當天雖有請乙○○代為連絡借款，但未叫乙○○以洪桂子名義借錢
    ，伊並不知黃勝利等人有攜帶長刀、槍彈及繩索，亦不知當時樓上套房內情形，
    亦不知丁○○有帶錢來，伊若有意行搶，為何不搶丁○○鑽表及逼問提款卡號碼
    ，雖有叫乙○○數錢交給黃勝利，但乙○○並未分到錢，乙○○對本件並不知情
    云云。被告乙○○辯稱：伊事先不知本件強盜案，當日是甲○○叫伊找鎖匠過去
    ，去新光路二十四巷五樓之五開鎖後，甲○○叫伊用洪桂子名義向丁○○聲稱借
    款，但丁○○不在，之後伊就返回興中二路住處，後來甲○○找伊外出吃飯，才
    在路口碰到黃勝利及一名男子上車，在車上是甲○○要伊由袋子內點錢交給黃勝
    利，伊是受當時男友甲○○利用，若其果有共謀強盜犯意，伊為何於丁○○遭強
    盜時不在場，卻於住處與人商談保險事宜，又為何以至親其姑洪桂子名義借款，
    且伊本身財力充沛（有職業收入及房地產），何須與甲○○共謀強盜云云。
二、經查：
  (一)右揭時、地，如何於套房內遭人分持刀、槍施以強暴方式，而以童軍繩綑綁強盜
    ，及遭擊破車窗，共遭劫取如附表二所示財物等情，業據被害人侯中山於警訊陳
    明「我於八十八年六月二十五日十三時許，在高雄市○○路二十四巷一號五樓之
    五遭搶，當時我跟我朋友丁○○因有借款辦理事項而到該地點並被搶，作案歹徒
    只有一人面帶口罩，進入後由房內衝出將我們押在地上，隨後將我的幻象大哥大
    、呼叫器、身分證、中國信託提款卡、一信提款卡、及三千元搶走，另一名押我
    下樓梯到丁○○ＣＴ五九六八號自小客車停車處要我打開車門，但我說沒辦法，
    歹徒一人押著我，一人由地上拿石頭打破駕駛座旁的窗戶，將車內財物全部拿走
    得手」等語（見警二卷第十七至二二頁），復於原審證稱「八十八年六月二十五
    日十三、十四時許我要出去正好要找丁○○，他說要去放款，人家拿土地向他抵
    押，我們坐丁○○之賓士車過去，我們二人一進門，由房內衝出四、五名年輕人
    ，其中一人拿刀，其他持槍，要我趴在地上，不准睜眼，否則打我們，之後用繩
    子綁我們，其中二人押我下去，車門打不開，他們就打破前車窗玻璃，拿走駕駛
    座旁之錢後，把我綁在駕駛座上，手綁在方向盤上，後來丁○○跑下來說這些人
    都走光了，我是自己想辦法鬆綁繩子，有去警局指認，當時一人帶口罩，其餘未
    矇面，先拿照片指認，人抓到後再指認人，帶口罩者（即丙○○）拿走我的證件
    等語（見原審一卷第二六０頁），核與同時在場之被害人丁○○於警訊所陳「約
    有三人分持刀槍制伏我在椅子上，持白色童軍繩將我手腳反綁，其中一名歹徒在
    侯中山身上搜得汽車鑰匙，押侯中山到樓下開車門，歹徒打電話自稱洪桂子該民
    女子說先生是謝耀昆，有高新銀行三民分行帳號三○○號，經我徵信結果確有其
    人亦有該戶頭」等情相符（見同上警卷第六至十六頁），而被害人侯中山遭劫之
    身份證、駕駛執照，由被告丙○○留用，嗣經警起獲發還等情，亦有贓物認領保
    管收據一紙在卷可稽（見警四卷第八頁）。雖被害人侯中山及丁○○就在場犯案
    之人數，於警訊曾指有「六人」及誤認其他涉案關係人為歹徒及誤指被告黃勝利
    為甲○○等節，然被害人丁○○於警局初訊時均已指明「當時伊遭以座墊蓋臉」
    之情（見同上警卷第六頁），嗣於本院調查中亦到庭陳明「伊當時係依據走路聲
    音研判有六人」等語（見本院卷第二三五頁），另被告丙○○案發當時確有戴口
    罩一節，亦據被告丙○○供明在卷，則被害人丁○○於本院調查中所陳「以耳朵
    辨認」（見本院卷第二三六頁），應可採信，既然被害人丁○○遭以座墊蓋臉，
    而犯案歹徒又以口罩遮掩，則被害人對於犯案歹徒人數及對歹徒辨認有所錯誤，
    自屬難免，且不違常情事理。至於被害人二人雖對於當時在套房內接聽電話告知
    渠等套房所在棟別之人，究係男或女一節，二人所述並不一致，但被告乙○○確
    於套房內，待至被害人要上樓時，始自後門離開之事實，亦據被告丙○○於本院
    調查中供明在卷（見本院卷第一三八頁），則被害人丁○○所陳電話係一女子接
    聽並告知棟別等語，亦足認與事實相符，而被害人侯中山於電話中所稱男子，應
    屬記憶錯誤。此外證人劉雪慧亦於警訊中證述「有女子自稱洪桂子要借款」等情
    （見同上警卷第二三頁反面），堪認被告乙○○確有冒以洪桂子名義，誘騙被害
    人丁○○攜款外出，而被害人丁○○、侯中山則遭人分持刀、槍施以強暴方式而
    持童軍繩綁住，致其不能抗拒而強盜財物之事實，至於被害人丁○○遭劫當時，
    並未配帶鑽表一節，亦據被害人於本院陳明（見本院卷第二三四頁），是被告甲○○所辯渠等未搶鑽表云云，即非有據，另被告等人有無逼問被害人提款卡一節
    ，純屬在場實施劫財之被告黃勝利等人當時之主觀考量，亦與渠等所為盜匪犯行
    成立，不生影響，此外被害人丁○○遭劫之詳細過程，業經其本人數次陳述在卷
    ，並於本院再次陳明如前，且其具狀聲請不與被告甲○○見面（見本院卷第一九
    六頁），是被告甲○○聲請與被害人丁○○對質一節，已無必要，併此敘明。
  (二)原審同案被告黃勝利於警訊、偵查及原審時供明「本案係甲○○、乙○○所提議
    要犯案，並由他二人提供作案處所及錢莊電話、銀行帳戶，乙○○並請人來開鎖
    ，我們才進去，是乙○○自稱洪桂子佯稱借錢，丁○○誤以為真前來，在八十八
    年六月二十三日十九時許，伊開車去乙○○住處，甲○○告知伊說丁○○在開地
    下錢莊，與他們有債務糾紛，要我替他們處理，當時有叫伊要處理時要帶槍械過
    去，六月二十五日早上八時許，要伊帶槍械及人過去他們住處，當時伊帶丙○○
    及周俊耀過去，與甲○○、乙○○商討和丁○○之債務問題，丙○○及周俊耀在
    旁邊，之後去案發地點，乙○○叫鎖匠開門，之後乙○○打行動電話00000
    000號說門已開，甲○○先上去，我們三人之後上去，上樓後乙○○自稱洪桂
    子向丁○○借錢，並留案發地點電話給丁○○供連絡，甲○○同時也有打電話給
    友人問銀行帳號之事，之後他二人下樓，丁○○來時，甲○○打電話上來通知我
    ，我開門後叫他二人坐下並向二人說錢拿出來，我與丙○○持槍，周俊耀持開山
    刀，周俊耀叫他們趴下並以童軍繩捆綁二人，丙○○有帶口罩，我搜丁○○身上
    有九萬餘元。侯中山身上搜出三千元，及行動電話、證件等物，又與周俊耀強押
    侯中山下樓取錢，打破車窗玻璃取走牛皮紙袋，內有八十萬元。得手即回我車上
    ，我分得二十四萬元、丙○○分十二萬元、周俊耀分八萬元，其餘則甲○○取走
    。伊有一把制式轉輪手槍及子彈三顆在一心二路二五二號十一樓之四內廁所天花
    板通風孔，另一把制式三八○手槍寄放朋友處，該二把槍械係伊所有；另一把開
    山刀在左營榮耀街被警起獲，開山刀為丙○○所有」等語（見警五卷第三至六頁
    、第九頁，第二一九三九偵卷第四九頁，原審一卷第七八頁），核與同案被告周
    俊耀（見警三卷第二至六頁）、丙○○（見警四卷第四頁，警五卷第八至十一頁
    ，警六卷第一至三頁）各於警訊之自白相符，更與被害人侯中山、丁○○上開指
    證情節大致相符，此外被告周俊耀於偵查中亦供明「係由甲○○及乙○○提議耀
    犯案」等語（見第二００八二號偵卷第十五頁），被告周俊耀及丙○○於原審中
    亦各供述「被告乙○○有參與犯案」之情（見原審一卷第七九、二四三頁），是
    共同被告黃勝利、周俊耀、丙○○上開自白，自堪採為本件被告甲○○、乙○○
    之論罪依據。
  (三)被告乙○○於警訊、偵查初供否認全部犯行，辯稱「六月二十五日沒有打電話通
    知丁○○、侯中山去新光路二十四巷一號五樓之五說要向他們借錢，六月二十五
    日沒有去上述地址，沒有打電話請鎖匠去上址開鎖，六月二十五日我在忙我房子
    的事」等語（見警一卷第七至十頁，第二○○八二號偵卷第十六頁），嗣經檢察
    官複訊時則供「八十八年六月二十五日不是我找鎖匠去開新光路門鎖，係甲○○
    叫的，我在樓下等鎖匠帶他上樓，而甲○○在樓上，帶他上樓後我就離開了，當
    天我有打電話給丁○○說要借錢，是甲○○叫我打的，丁○○不在，對方問我誰
    的支票，我說洪桂子的，帶鎖匠上樓當時有甲○○、黃勝利、另二人我不認識，
    後來在苓雅分局才知道其中一人叫丙○○，甲○○說要開賭場，借錢原因我不知
    情」云云（見同上偵卷第二六頁），嗣再經檢察官提訊，乙○○則供述「我只帶
    開鎖的上去，我就下來，分錢時我不在車上」云云（見同上偵卷第五九頁），綜
    觀被告乙○○前後供詞，初時全盤否認，繼而稍加承認「有打電話聲稱要借錢，
    是說洪桂子的票」，後又供述「有叫人開鎖，及幫忙分錢然係聽命於人」云云，
    其於到案後供詞前後反覆，已見瑕疵，益見其畏罪情虛。
  (四)證人古秀富於警訊及原審中均證述「八十八年六月二十五日，我太太接電話，一
    個女生叫我去新光路開鎖，... 我上五樓，一女生前來（指認係乙○○），請我
    開完鎖後我就離開，我在一樓中庭有看見二個男人站在那裡，長相不記得，僅見
    有人拿行動電話說門鎖開了等語」等語（見警二卷第三五頁反面，警三卷第十四
    頁及原審一卷第二０九頁），及參酌被害人丁○○於警訊迭次所稱「一女子自稱
    洪桂子稱票期到、急用錢、留下電話、工廠地址、及先生之姓名佯稱要借八十萬
    元」等情以觀，洪桂子為被告乙○○之姑姑，且於被告乙○○因本案在押時亦有
    至高雄看守所對其會面或連絡，此有高雄看守所八十九年十月二十日高所坤戒字
    第一一九三號人犯書信及會客記錄表在卷可考（見原審二卷第三九０、三九一頁
    ），堪認二人交情非淺，則洪桂子之先生為何人？以何營生？工廠地址等細節，
    被告乙○○常情應有所知悉，又案發前被告甲○○與黃勝利之商議地點又在被告
    乙○○住處，被告乙○○又非不在家（據其所供在家中走來走去，沒出意見或聽
    聞云云），更有一同前往案發地點以電話誘騙被害人攜款前來，並於共犯黃勝利
    等人劫財得手後，親自分錢給共犯黃勝利，已如前述，再參以被告當時係在舞廳
    擔任大班工作，應非毫無知識及社會歷練之人，豈有全然不知所為何事之理，此
    外被告甲○○與乙○○係同居關係（為雙方所承在卷），被告乙○○亦擔任本案
    盜匪計畫中之部份行為，被告甲○○豈有迴避不讓被告乙○○知情，而卻使被告
    乙○○擔負部分盜匪行為之理？足徵被告乙○○事先應有謀議，假以洪桂子名義
    ，佯稱生意須週轉金而詐騙被害人丁○○同意放款，同時另由被告甲○○找尋被
    害人丁○○不識之被告黃勝利，而由被告黃勝利再找被告丙○○、周俊耀等三人
    ，負責下手實施劫取被害人財物。
  (五)被告乙○○雖舉電話裝機證明、通連紀錄、保險單據及所得、財力證明等件（見
    本院卷第一八七、二七七至二九二頁），欲以證明案發當日下午一時二十分、二
    十三分許，伊人在興中二路住處與人商談保險事宜，及其有充沛財力，並無強盜
    犯意云云，經查證人黃志暉固到庭證稱「案發當月伊有與乙○○以電話多次商談
    保險移轉問題」等語（見本院卷第二六六頁），而綜令被告乙○○於案發當時確
    於住處，與證人黃志暉通電話之事實，然被告乙○○確係於被害人丁○○等人，
    要上樓時，始離開前開套房，已如前述，而套房所在「新光路」與被告「興中二
    路」住處，相隔不遠，以被告自承當時係以機車為交通工具而斷，二處單程之機
    車行駛時間不逾十分鐘，則被告知悉被害人要上樓，而返回住處以電話與證人黃
    志輝聯絡後，再外出與被告甲○○會合，自屬可能，何況被告乙○○於本案中係
    負責以冒洪桂子名義佯裝借錢，用以取信被害人丁○○之徵信及找妥鎖匠開啟案
    發現場等工作，本不負責現場實施劫財，則被告有無身處現場，自不影響其盜匪
    犯意之認定，又本件被告乙○○本係為其同居男友而共謀涉案，則其是否以其姑
    姑洪桂子名義出面借款及被告本身財力是否充沛，均難據以而認被告乙○○即無
    強盜犯行，是被告乙○○所舉上情，無從憑為有利於己之證據認定。至於被告甲○○所供被告乙○○對於本案不知情云云，亦與前開證據認定不符，顯為迴護之
    詞，不足採信。此外證人劉學穎於警訊所稱「已離開新光路該處，該處目前無人
    居住，不知本件犯行」等語（見警二卷第二四頁反面），及證人謝長宗於警訊所
    陳「並不知情」（見警一卷第一至四頁）各節，均難採為有利於被告二人之證據
    認定。
  (六)經警查獲如附表一、二所示槍、彈，其中附表一所示之獲案槍枝管制編號000
    0000000號之送鑑制式轉輪手槍一支，認係仿口徑○點三八寸轉輪手槍製
    造之仿造槍，槍管內具六條右旋來福線，機械性能良好，認具殺傷力，而送驗子
    彈三發（送驗試射一顆），認均係制式口徑○點三八吋之轉輪手槍用子彈，均具
    殺傷力。另附表二所示之獲案槍枝管制編號0000000000號槍枝實係以
    仿ＣＬＯＣＫ廠半自動手槍製造之玩具槍槍身握把，主要材質為塑膠，加裝金屬
    車造之滑套及車通土造金屬槍管（車有六條右旋紋線）組合而成之改造手槍，其
    上膛動作不順暢，經實際裝填九ＭＭ制式子彈試射結果無法擊發，惟認可擊發適
    用之土改造子彈，認具殺傷力，制式九○口徑子彈三顆，認係口徑九ＭＭ制式手
    槍子彈，均具殺傷力各情，均有內政部警政署刑事警察局八十八年九月二十日刑
    鑑字第九四五五五號及同局八十八年十月十八日刑鑑字第一○四九一八號鑑驗通
    知書附卷可憑（見第二一七七一號偵卷第四九、六一頁）。上開二槍械，據被告
    黃勝利所供係於犯本案前，因故即已持有，尚乏證據可認被告黃勝利持有之初即
    有供犯罪之意圖，惟其事後係為犯罪而提供予其他共同被告供犯罪用，又按槍枝
    之持有，並非必須親自持有，如有共同犯意，而由其中一人持有者，即可構成共
    同持有槍枝之罪（最高法院七十九年台非字第二四六號判決參照），而被告甲○○、乙○○於八十八年六月二十五日為本案犯罪時始共同持有，就其共同非法持
    有槍、彈部分，自應有犯意連絡及行為分擔，亦堪認定。另扣案長刀一把，刀柄
    長十四點五公分，刀刃長二十四公分刀刃雖已開鋒，惟刀柄未達十五公分、刀刃
    未達三十五公分，與公告查禁之武士刀等十五種刀械圖例均不相符，此有高雄市
    政府警察局八十九年十一月二日高市警保字第六一四七八號函附鑑驗報告在卷可
    佐（見原審二卷第三七六、三七七頁）。除上開槍、彈及刀械扣案外，復有童軍
    繩一條扣案為憑。
  (七)綜上所述，被告二人所辯上情，純屬事後卸責之詞，均不足取，被告二人夥同原
    審共同被告黃勝利、丙○○、周俊耀等人，共同盜匪及違反槍砲彈藥刀械管制條
    例等犯行，均堪認定。
三、按犯強盜罪而有刑法第三百二十一條第一項各款情之一者，屬加重強盜罪，刑法
    第三百三十條第一項著有明文；又按意圖為自己或第三人不法所有，以強暴、脅
    迫，致使不能抗拒而取他人之物或使其交付者者，係犯懲治盜匪條例（下稱盜匪
    條例）第五條第一項第一款之盜匪罪。而攜帶兇器、結夥三人，而犯強盜罪者，
    本屬刑法第三百三十條第一項、第三項之加重強盜罪，而刑法第三百三十條第一
    項之加重強盜罪與盜匪條例盜匪罪二者之關係，前者，係加重強盜罪全部法；後
    者，則屬部分法。若依法條競合關係理論，上開犯行，原應適用全部法即刑法第
    三百三十條第一項，惟盜匪條例之頒布，就強盜案件而言，係刑法之特別法，具
    有特別法與普通法之法條競合關係，且盜匪條例第五條第一項第一款規定法定刑
    ，係處無期徒刑或七年以上有期徒刑，較之刑法第三百三十條第一項所規定之法
    定刑，為五年以上、十二年以下有期徒刑為重，故上開犯行，自應逕適用屬於特
    別法、重法之盜匪條條例第五條第一項第一款之盜匪罪。次按懲治盜匪條例於四
    十六年六月五日修正公布，形式上雖是「修正」，實質上係明白確認本條例已從
    臨時性舊法改制為常態性之刑事特別法，等同於制定新法，因此懲治盜匪條例係
    新立法之合法性，應不因修正前曾施行期滿始以命令展期而有影響（最高法院八
    十八年度台上字第三０九八號判決意旨足參），是被告二人所辯懲治盜匪條例業
    已失效云云，於法即有未合，合先敘明。
四、核被告二人共同持有附表一編號一、二所示槍、彈，並強盜他人財物，所為係犯
    懲治盜匪條例第五條第一項第一款之普通盜匪罪及槍砲彈藥刀械管制條例第七條
    第四項持有制式手槍罪、第十一條第四項持有可發射子彈具殺傷力之改造玩具手
    槍罪、第十二條第四項之持有子彈罪。被告二人與原審共同被告黃勝利、丙○○
    、周俊耀等人間，互有犯意連絡、行為分擔，應論以共同正犯。公訴人就持有附
    表一編號二之槍械部份，未論以槍砲彈藥刀械管制條例第十一條第四項之持有可
    發射子彈具殺傷力之改造玩具手槍罪，而均論以同法第七條第四項之持有制式手
    槍罪，尚有未恰，惟二罪基本社會事實相同，起訴法條應予變更。又被告二人均
    以一持有行為，同時觸犯上開槍砲彈藥刀械管制條例三罪名，應依想像競合犯規
    定從一重之非法持有制式手槍罪論斷（附表一編號一之子彈，僅查獲三顆，雖被
    告黃勝利供述有二十顆且試射十三顆，惟超過扣案三顆以外之其他子彈，應與本
    案被告無關）。被告等人同時盜匪被害人二人財物，乃一行為同時侵害數罪名，
    為想像競合犯，依刑法第五十五條之規定，應從情節較重之盜匪被害人丁○○部
    分一罪處斷。又被告等人毀損被害人丁○○所有之汽車車窗玻璃部分，係為劫取
    財物犯行之一部，應包括於盜匪犯行，不另論毀損罪。被告二人就前揭非法持有
    制式手槍與盜匪二罪間，有方法結果之牽連關係，應從較重之盜匪罪論處。被告
    甲○○曾於八十三年間因賭博罪，經本院判處有期徒刑七月確定，於八十五年三
    月三十一日執行完畢，此有臺灣高等法院被告全國前案紀錄表一份在卷可參（見
    本院卷第七一、七四頁），其受有期徒刑執行完畢後，五年內再犯本件有期徒刑
    以上刑之罪，為累犯，依法加重其刑（惟盜匪罪之法定本刑無期徒刑部分，依法
    不得加重）。
五、原審予以論罪科刑固非無見，惟查：
  (一)原審判決附表編號三之槍枝管制編號為0000000000號、槍號ＡＮＮ四九八號、制
    式半自動手槍一把（仿奧地利ＣＬＯＣＫ廠製十九型口徑九ＭＭ之制式半自動手
    槍，機械性能良好，槍管內具六條來福線，可擊發子彈）、制式口徑九ＭＭ子彈
    伍顆（試射三顆，係制式口徑九ＭＭ子彈，具殺傷力），係屬被告丙○○單獨非
    法持有之物，且與被告二人所犯本件盜匪犯行無涉一節，亦據被告丙○○於本院
    供明在卷（見本院卷第一六０頁），原判決卻於被告二人論罪部分，一併諭知沒
    收，自有未洽。
  (二)被告甲○○雖應論以累犯，已如前述，然盜匪罪之法定本刑無期徒刑部分，依法
    不得加重，原判決未予敘明，亦有未合。
  (三)被告二人盜匪所得附表二所示財物，除業已發還部分外，其餘財物之現金部分，
    雖據被告甲○○、黃勝利、丙○○、周俊耀等人供稱「或賭博花用殆盡，或為被
    告黃勝利借走，或用畢」，而其他證件物品，據被告丙○○、周俊耀供述「丟於
    高屏交界雙園大橋下」云云，然此僅係被告片面供詞，尚乏其他積極證據佐認，
    以實其說，自難逕認此等盜匪所得均已滅失，仍應依懲治盜匪條例第七條規定，
    諭知發還被害人，原判決遽信被告所辯，未予諭知發還，亦有未當。
六、被告二人雖執前詞否認前揭犯行，提起上訴指摘原判不當，為無理由，但原判決
    既有可議，自應由本院予以撤銷改判。審酌被告二人犯罪動機、目的，為圖一己
    私利，被告甲○○曾有多次犯罪前科，素行不佳，立於策劃主導地位，情節較重
    ，其強盜手法具詳細計畫，顯見目無法紀，其行為嚴重造成人心不安、破壞社會
    秩序莫此為甚，被告乙○○因與甲○○為同居關係，聽命於人，又未取得任何財
    物，犯罪情節較輕，犯後均飾詞狡辯，未見悔意等一切情狀，分別量處如主文第
    二項所示之刑。另依該被告二人犯罪之性質，認均有褫奪公權之必要，爰依刑法
    第三十七條第二項規定各諭知褫奪其公權如主文第二項所示。另扣案如附表一編
    號一、二所示槍、彈，均屬違禁物，應依刑法第三十八條第一項第一款之規定宣
    告沒收（至於已試射之子彈共五顆、既已失違禁物之性質，即不予宣告沒收）。
    另扣案長刀一把、童軍繩一條，均為共同被告所有，且係供渠等犯罪所用之物，
    如前所述，應依刑法第三十八條第一項第二款之規定宣告沒收。末查被告二人盜
    匪所得附表二所示財物，除業已發還部分外，其餘財物，自應依懲治盜匪條例第
    七條規定，諭知分別發還被害人侯中山、丁○○。
七、末按修正後槍砲彈藥刀械管制條例第十九條第一項規定「犯第七條、第八條、第
    十條、第十一條、第十二條第一項至第三項、第十三條第一項至第三項之罪，經
    判處有期徒刑者，應於刑之執行完畢或赦免後，令入勞動場所，強制工作，其期
    間為三年。」，然依大法官會議釋字第四七一號意旨亦稱此等保安處分宣告，須
    考量憲法比例原則，不應依從新原則一律宣告，況本案已依牽連犯之例從一重之
    盜匪罪處斷科處如主文第二項所示重刑，而渠等嗣後經此刑之執行完畢，本院認
    對被告二人已達保安處分矯正目的，爰無再適用新修正該條例第十九條第一項規
    定，宣告被告二人令入勞動場所強制工作之必要（最高法院八十八年度台上字第
    二三九號判決參照）。
八、原審被告丙○○，於原審判決後上訴，嗣於本院撤回上訴而判處罪刑確定，附此
    敘明。
據上論斷，應依刑事訴訟法第三百六十九條第一項前段、第三百六十四條、第二百九
十九條第一項前段，第三百條，槍彈藥刀械管制條例第七條第四項、第十一條第四
項、第十二條第四項，懲治盜匪條例第五條第一項第一款、刑法第十一條、第二十八
條、第四十七條、第五十五條、第五十六條、第三十七條第二項、第三十八條第一項
第一、二款，判決如主文。
本案經檢察官朱文彬到庭執行職務。
中        華        民        國      九十    年    十一    月    五    日
                              臺灣高等法院高雄分院刑事第六庭
                                  審判長法官  王憲義
                                        法官  陳啟造
                                        法官  張意聰
右正本證明與原本無異。
如不服本判決，應於判決送達後十日內向本院提出上訴狀，其未述理由者並應於提
出上訴狀後十日內向本院補提理由書（應附繕本)。
                                      書記官  王婉蓉
中    華    民    國      九十      年      十一      月       七       日
 附表一
┌──┬────┬────┬────┬──────┬─────┬────┐
│編號│槍枝管制│槍枝形式│ 子彈   │  殺傷力    │案發後藏匿│起獲時、│
│    │編號    │        │        │            │地點      │地      │
├──┼────┼────┼────┼──────┼─────┼────┤
│一  │一一０二│仿口徑０│送驗三顆│槍管內具六條│高雄市前鎮│八十八年│
│    │０四五五│．三八吋│子彈認均│右旋來福線，│區○○○路│九月一日│
│    │六０號。│轉輪手槍│係制式口│機械型能良好│二五二號一│十六時二│
│    │        │製造之仿│徑０．三│，具殺傷力。│一樓之四號│十分許於│
│    │        │造槍。  │八吋轉輪│            │浴室天花板│上開地點│
│    │        │槍號為Ｐ│手槍用子│            │內。      │起獲。  │
│    │        │Ｒ一０九│彈，均具│            │          │        │
│    │        │七一六九│殺傷力（│            │          │        │
│    │        │八號。  │試射一顆│            │          │        │
│    │        │        │）。    │            │          │        │
├──┼────┼────┼────┼──────┼─────┼────┤
│二  │一一０二│仿ＣＬＯ│制式九０│槍身握把主要│高雄市前鎮│八十八年│
│    │０四五七│ＣＫ廠半│口徑子彈│材質為塑膠，│區二聖一巷│十月四日│
│    │六一號。│自動手槍│三顆，認│加裝金屬車造│二號六樓電│十七時二│
│    │        │製造之玩│係口徑九│之滑套及車通│梯機房內  │十分於上│
│    │        │具槍。  │ＭＭ制式│土造金屬槍管│。        │開地點起│
│    │        │        │手槍子彈│（車有六條右│          │獲。    │
│    │        │        │，均具殺│旋紋線）組合│          │        │
│    │        │        │傷力（試│而成之改造手│          │        │
│    │        │        │射一顆）│槍，其上膛動│          │        │
│    │        │        │。      │作不順暢，經│          │        │
│    │        │        │        │實際裝填九Ｍ│          │        │
│    │        │        │        │Ｍ制式子彈試│          │        │
│    │        │        │        │射結果無法擊│          │        │
│    │        │        │        │發，惟可擊發│          │        │
│    │        │        │        │適用之土造改│          │        │
│    │        │        │        │造子彈，認具│          │        │
│    │        │        │        │殺傷力。    │          │        │
└──┴────┴────┴────┴──────┴─────┴────┘
 附表二
┌──┬───┬──────────────┬─────────────┐
│編號│被害人│遭強取之財物                │已發還之物品              │
├──┼───┼──────────────┼─────────────┤
│一  │侯中山│幻象大哥大000000000│身份證、駕駛執照。        │
│    │      │三號、呼叫器00000000│                          │
│    │      │八一號，皮包內之現金三千元、│                          │
│    │      │身份證、中國信託提款卡、第一│                          │
│    │      │信用合作社提款卡各一張，汽車│                          │
│    │      │鑰匙、身份證、駕駛執照各一張│                          │
│    │      │。                   │                          │
├──┼───┼──────────────┼─────────────┤
│二  │丁○○│丁○○皮包內之現金九萬六千元│                          │
│    │      │、身份證、駕駛執照、行車執照│                          │
│    │      │、提款卡、服務證各一張，摩拖│                          │
│    │      │羅拉行動電話九二八手機一只。│                          │
│    │      ├──────────────┤                          │
│    │      │丁○○所有之車號ＣＴ—五九六│                          │
│    │      │八自小客車車內座位下之現金八│                          │
│    │      │十萬元。                    │                          │
└──┴───┴──────────────┴─────────────┘
 附表三
┌──┬───┬────────────┬───────────────┐
│編號│被告  │時間（民國）            │拘獲地點                      │
├──┼───┼────────────┼───────────────┤
│一  │甲○○│八十八年七月二十八日十七│高雄市○○○路五七七號三樓之二│
│    │      │時五分許                │                              │
├──┼───┼────────────┼───────────────┤
│二  │周俊耀│八十八年八月九日下午三時│經警通知到案說明              │
├──┼───┼────────────┼───────────────┤
│三  │乙○○│八十八年八月九日二十二時│高雄市苓雅區○○○路一四八號三│
│    │      │許                      │樓之一                        │
├──┼───┼────────────┼───────────────┤
│四  │黃勝利│八十八年八月三十日二十二│高雄市○○路、復興路口        │
│    │      │時五十五分許            │                              │
├──┼───┼────────────┼───────────────┤
│五  │丙○○│八十八年八月三十日二十二│高雄市○○路、復興路口        │
│    │      │時五十五分許            │                              │
└──┴───┴────────────┴───────────────┘
附錄：本判決論罪科刑法條：
懲治盜匪條例第五條第一項第一款：
有左列行為之一者，處無期徒刑或七年以上有期徒刑：
一、意圖為自己或第三人不法所有，以強暴、脅迫、藥劑、催眠術或他法致使不能抗
    拒而取他人之物或使其交付者。
槍彈藥刀械管制條例第七條第四項：
未經許可，持有、寄藏或意圖販賣而陳列第一項所列槍砲、彈藥者，處五年以上有期
徒刑，併科新臺幣一千萬元以下罰金。
槍彈藥刀械管制條例第十一條第四項：
未經許可持有、寄藏或意圖販賣而陳列第一項所列槍砲者，處一年以下七年以下有期
徒刑，併科新臺幣七百萬元以下罰金。
槍彈藥刀械管制條例第十二條第四項：
未經許可持有、寄藏或意圖販賣而陳列子彈者，處五年以下有期徒刑，併科新臺幣三
百萬元以下罰金。
                                                                        Ｆ


司法院資訊處製作；財團法人民間司法改革基金會備份。
